臺北高等行政法院判決
　　　　　　　　　　　　　　　　　　 96年度訴字第00940號
　　　　　　　　　　　　　　　.
原　　　告　乙○○
　　　　　　丙○○
　　　　　　丁○○
兼　共　同
訴訟代理人　甲○○
被　　　告　勞工保險局
代　表　人　戊○○（總經理）
訴訟代理人　辛○○
　　　　　　庚○○
　　　　　　己○○
上列當事人間因農保事件，原告不服內政部中華民國96年1月12
日台內訴字第0950039442號訴願決定，提起行政訴訟。本院判決
如下：
    主  文
原告之訴駁回。
訴訟費用由原告連帶負擔。
　　事  實
緣張漢堂係由苗栗縣通霄鎮農會申報參加農民健康保險（下稱農
保）之被保險人，因老人失智症、大腸癌、腦萎縮，於民國（下
同）93年7月1日檢具農保殘廢給付申請書及苑裡李綜合醫院（下
稱李綜合醫院）同年6月26日出具之農保殘廢診斷書，向被告申
請殘廢給付，前經被告以被保險人治療時間未滿1年以上，分別
以93年7月15日保受給字第09360446820號及93年12月16日保受給
字第09360444380號函否准在案。原告甲○○不服，訴經農民健
康保險監理委員會（下稱監理會）94年8月1日農監審字第11178
號審議審定，以被保險人於93年7月11日死亡，上開被告93年7月
15日函以被保險人為受文者，顯不適格，且與上開被告93年12月
16日函（受文者為被保險人之配偶張駱桂英）有連帶關係，爰將
上開2函之核定均予撤銷，責由被告查明後另為適法之處分。嗣
被告於94年8月18日以保受給字第09410066860號函原告甲○○，
註銷上開被告93年7月15日及93年12月16日函，並以被保險人於
92年8月16日診斷證實罹患腦萎縮及老年癡呆症，至93年7月11日
死亡時，治療時間未滿1年，所請殘廢給付應不予給付，而被保
險人之農保喪葬津貼已由原告甲○○提出申請，並經被告94年1
月17日核付在案等語。原告甲○○不服，向監理會申請審議，經
該會以95年1月9日農監審字第11671號審議駁回。原告甲○○猶
未甘服，提起訴願，經遭駁回，遂由原告4人（被保險人之子）
向本院提起行政訴訟。茲摘敘兩造訴辯意旨如次：
甲、原告方面：（原告未於言詞辯論及準備程序期日到場，聲明
                及陳述依其起訴狀記載）
一、聲明：求為判決
１、訴願決定、審議審定及原處分均撤銷。
２、命被告應就被保險人張漢堂93年7月1日之殘廢給付之申請案
    件作成核准之行政處分，並給付新台幣408,000元。
３、訴訟費用由被告負擔。
二、陳述：
１、農保制度因費率設計錯誤造成之虧損，不得由農民承擔，內
    政部無視中央法規標準法第5條及第11條規定，逕以91年1月
    22日台內社字第0910065166號函釋，切割農民健康保險法第
    36條第1項及第2項規定，限制人民權利。如該函釋內容屬實
    ，則給付標準表障害系列係屬器官喪失、缺損或殘缺之器質
    障害（含機能完全喪失）狀態，僅須治療終止，無須治療1
    年以上，而如屬畸形、醜形、運動或機能障害者，必須治療
    1年以上。被保險人張漢堂雖非器官喪失、缺損或殘缺之器
    質障害，惟參照李綜合醫院神經科所作臨床失智評分表，專
    業醫師判斷被保險人說話無法理解或沒有反應，無法辨認家
    人；需人餵食，可能有吞嚥困難而需使用鼻胃管；大小便失
    禁；臨床無法站立，肢體攣縮，相當於神經障害系列第1等
    級程度，屬機能完全喪失，不須治療1年以上，僅須經法定
    醫療機構認定治療終止即可，符合農民健康保險條例第36條
    第1項及內政部91年1月22日台內社字第0910065166號函釋規
    定。
２、倘被告堅稱被保險人須治療1年以上，惟其在91年5月30日曾
    因慢性阻塞性肺疾病、糖尿病、肺炎及高血壓住院治療，其
    中糖尿病併週邊神經病變及大腦皮質萎縮併輕度水腦症，與
    93年6月26日之殘廢有因果關係，亦有李綜合醫院93年10月
    24日李綜（醫事）字第216號函復被告：「病患於92年8月16
    日接受腦部電腦斷層掃描時證實腦萎縮及老年癡呆症，與前
    述糖尿病併週邊神經病變及大腦皮質萎縮併輕度水腦症有關
    係．．」可稽，足見被保險人自91年5月30日起開始治療相
    關疾病，至93年6月26日止積極治療終止，早已超過1年，亦
    符合上開須治療1年以上之規定。
乙、被告方面：
一、聲明：求為判決駁回原告之訴，訴訟費用由原告負擔。
二、陳述：
    因被告94年8月18日保受給字第09410066860號函就原告所患
    大腸癌部分確實漏未作成處分，因本件尚有重新審查之必要
    ，故上開94年8月18日函業予撤銷，被告將另案重為處分。
    理  由
一、原告經合法送達，無正當理由而未於言詞辯論期日到場，核
    無行政訴訟法第218條、民事訴訟法第386條各款所列情形，
    爰依被告之聲請由其一造辯論而為判決。
二、按「行政訴訟原以官署之處分為標的，倘事實上原處分已不
    存在，則原告之訴因訴訟標的之消滅即應予以駁回。」、「
    當事人請求標的消滅，其訴訟關係即應視為終結。」改制前
    行政法院27年判字第28號及30年判字第16號分別著有判例。
    次按「行政法院27年判字第28號及30年判字第16號判例，係
    因撤銷行政處分為目的之訴訟，乃以行政處分之存在為前提
    ，如在起訴時或訴訟進行中，該處分事實上已不存在時，自
    無提起或續行訴訟之必要；首開判例，於此範圍內，與憲法
    保障人民訴訟權之規定，自無牴觸。」司法院釋字第213號
    解釋在案。
三、經查，本件原告循序提起行政訴訟之系爭被告94年8月18日
    保受給字第09410066860號函之處分，既經被告以96年9月
    20日保受給字第09660444730號函予以撤銷，並將另案重為
    處分（見本院卷附被告96年9月20日函及送達證書），足見
    系爭被告94年8月18日函之處分效果業經撤銷而不復存在之
    事實，堪以確定。徵諸上開判例及解釋意旨，本件原告之訴
    即屬欠缺權利保護必要，其訴在法律上為無理由，應予駁回
    。
四、本件既尚待被告重新審查後另為處分，則將來被告重新作成
    之處分，對於原告是否有利，尚未可知，縱若原告對於被告
    將來重新作成之處分有所不服，亦應另案循序提起行政救濟
    ，附此敘明。
據上論結，本件原告之訴為無理由，爰依行政訴訟法第218條、
第98條第1項前段、第104條，民事訴訟法第385條第1項前段、第
85條第2項，判決如主文。
中    華    民    國    96    年    11   月     15    日
                        第三庭審判長法  官  姜素娥
                                    法  官  楊莉莉
                                    法  官  曹瑞卿
上為正本係照原本作成。
如不服本判決，應於送達後20日內，向本院提出上訴狀並表明上
訴理由，如於本判決宣示後送達前提起上訴者，應於判決送達後
20日內補提上訴理由書（須按他造人數附繕本）。
中    華    民    國    96    年    11   月     15    日
            　　　　　　　 　　 　  書記官  方偉皓
